【裁判字號】    94,金訴,2
【裁判日期】    950127
【裁判案由】    銀行法等
【裁判全文】
臺灣板橋地方法院刑事判決              94年度金訴字第2 號
公  訴  人  臺灣板橋地方法院檢察署檢察官
被      告  甲○○
上列被告因偽造文書等案件，由檢察官提起公訴（91年度偵字第
15553 號、92年度偵字第3035號、第6921號），經本院合議庭裁
定由受命法官獨任進行簡式審判程序，判決如下：
    主  文
甲○○共同行使偽造私文書，足以生損害於他人，累犯，處有期
徒刑肆月，如易科罰金，以佰元折算壹日。
    事  實
一、甲○○曾因賭博案件，於民國（下同）83年12月6 日，經臺
    灣士林地方法院以83年度易字第2754號刑事判決判處有期徒
    刑6 月，併科罰金3 萬元，84年1 月8 日判決確定，84年3
    月10日因易科罰金及繳清罰金執行完畢。詎其猶不知心生悔
    悟，雖明知自己欠缺償款能力，且依其所得難以通過銀行貸
    款徵信，其竟於88年間，與真實姓名不詳之人共同基於行使
    偽造私文書及意圖為自己不法之所有之犯意聯絡，由該真實
    姓名不詳之人提供偽造之如附表所示之各類所得扣繳暨免扣
    繳憑單（私文書），連同貸款申請書而持之向中華商業銀行
    股份有限公司（下簡稱中華銀行）板橋分行（位於臺北縣板
    橋市○○路198 號）行使，而足以生損害於中華銀行板橋分
    行及如附表所示之公司及個人，且致中華銀行板橋分行陷於
    錯誤而貸予款項（時間、金額均詳如附表所示）。嗣因其未
    能按期償還借款而經查知上情。
二、案經中華銀行訴由法務部調查局臺北縣調查站移送臺灣板橋
    地方法院檢察署檢察官偵查起訴。
    理  由
一、按依刑事訴訟法第284 條之1 之規定，除簡式審判程序及簡
    易程序案件外，第一審應行合議審判，復依同法第273 條之
    1 第1 項之規定，除被告所犯為死刑、無期徒刑、最輕本刑
    為三年以上有期徒刑之罪或高等法院管轄第一審案件者外，
    於第一次審判期日前之準備程序進行中，被告先就被訴事實
    為有罪之陳述時，審判長得告知被告簡式審判程序之旨，並
    聽取當事人、代理人、辯護人及輔佐人之意見後，裁定進行
    簡式審判程序。查被告甲○○所犯係死刑、無期徒刑、最輕
    本刑為三年以上有期徒刑以外之罪，其於準備程序中就被訴
    事實為有罪之陳述，經法官告知簡式審判程序之旨，並聽取
    公訴人、被告之意見後，業經本院合議庭依上開規定裁定由
    受命法官獨任進行簡式審判程序，合先敘明。
二、訊據被告甲○○坦承前開犯罪事實，核與告訴人中華銀行之
    指訴及證人王英男於本院審理時之證述相符，復有貸款申請
    書、各類所得扣繳暨免扣繳憑單、所得及撥款資料在卷足憑
    。從而，本案事證已臻明確，被告犯行洵堪認定，自應依法
    論科。
三、查各類所得扣繳暨免扣繳憑單足以表示扣繳單位給付所得人
    總額、扣繳稅額及給付淨額，若無制作權而捏造他人名義制
    作，則屬偽造私文書，是核被告甲○○所為，係犯刑法第21
    6 條、第210 條之行使偽造私文書罪、刑法第339 條第1 項
    之詐欺取財罪。其偽造私文書之低度行為為行使之高度行為
    所吸收而不另論罪。被告所為上開犯行，與真實姓名不詳之
    人有犯意聯絡及行為分擔，應論以共同正犯。又被告所犯行
    使偽造私文書及詐欺取財之二罪間，有方法、結果，手段、
    目的之牽連關係，應依刑法第55條之規定，從一重之行使偽
    造私文書論罪。查被告曾因賭博案件，於83年12月6 日，經
    臺灣士林地方法院以83年度易字第2754號刑事判決判處有期
    徒刑6 月，併科罰金3 萬元，84年1 月8 日判決確定，84年
    3 月10日因易科罰金及繳清罰金執行完畢，此有臺灣高等法
    院被告前案紀錄表在卷可稽，其於5 年內再犯有期徒刑以上
    本案之罪，應依刑法第47條之規定論以累犯，並依法加重其
    刑。爰審酌被告之犯罪動機、目的、手段、品行、智識程度
    、所生危害及犯罪後之態度等一切情狀，各量處如主文所示
    之刑，並諭知如易科罰金之折算標準（被告所犯行使偽造私
    文書罪，其法定最重本刑為5 年以下有期徒刑，依行為時之
    刑法第41條之規定，原不得易科罰金，惟其行為後之刑法第
    41條業於90年1 月10日修正公布，於同年月12日生效，而修
    正後之刑法第41條第1 項係規定：「犯最重本刑為五年以下
    有期徒刑之刑之罪，而受六個月以下有期徒刑或拘役之宣告
    ，因身體、教育、職業、家庭之關係或其他正當事由，執行
    顯有困難者，得以一元以上三元以下折算一日，易科罰金。
    但確因不執行所宣告之刑，難收矯正之效，或難以維持法秩
    序者，不在此限。」，修正後之刑法第41條第1 項之規定，
    將原得易科罰金者之範圍，由僅限於犯最重本刑為3 年以下
    有期徒刑之罪擴大至犯最重本刑為5 年以下有期徒刑之罪，
    二相比較，修正前即行為時之規定，尚非有利於行為人，是
    自應依刑法第2 條第1 項前段之規定，適用裁判時之法律即
    修正後刑法第41條第1 項前段之規定，而對被告所宣告之刑
    諭知如易科罰金之折算標準），以資懲儆。
四、如附表所示偽造之各類所得扣繳暨免扣繳憑單，已持交行使
    而非屬被告或其共同正犯所有之物，復非屬違禁物，爰不予
    宣告沒收。
據上論斷，應依刑事訴訟法第273 條之1 第1 項、第299 條第1
項前段，刑法第2 條第1 項前段、第28條、第216 條、第210 條
、第339 條第1 項、第47條、修正後刑法第41條第1 項前段，罰
金罰鍰提高標準條例第1 條前段、第2 條，判決如主文。
本案經檢察官蘇揚旭到庭執行職務。
中    華    民    國    95    年    1     月  27      日
                  刑事第十六庭  法  官  陳鴻清
以上正本證明與原本無異。
如不服本判決，應於判決送達後10日內，向本院提出上訴狀。
                                書記官  胡勤義
中    華    民    國    95    年    1     月  27      日
附錄本案論罪科刑法條全文：
刑法第210 條：
偽造、變造私文書，足以生損害於公眾或他人者，處五年以下有
期徒刑。
刑法第216 條：
行使第二百十條至第二百十五條之文書者，依偽造、變造文書或
登載不實事項或使登載不實事項之規定處斷。
刑法第339 條：
意圖為自己或第三人不法之所有，以詐術使人將本人或第三人之
物交付者，處五年以下有期徒刑、拘役或科或併科一千元以下罰
金。
以前項方法得財產上不法之利益或使第三人得之者，亦同。
前二項之未遂犯罰之。
附表：
┌────┬─────┬──────────────┐
│貸款日期│貸款金額  │偽造之文書                  │
├────┤          │                            │
│撥款日期│          │                            │
├────┼─────┼──────────────┤
│88.07.16│600,000 元│各類所得扣繳暨免扣繳憑單壹紙│
│88.07.20│          │（扣繳義務人：舜煇實業有限公│
│        │          │司，乙○○）。              │
└────┴─────┴──────────────┘


司法院資訊處製作；財團法人民間司法改革基金會備份。
